【裁判字號】    92,上訴,1858
【裁判日期】    921230
【裁判案由】    毒品危害防制條例
【裁判全文】
臺灣高等法院臺中分院刑事判決                  九十二年度上訴字第一八五八號
    上  訴  人  臺灣苗栗地方法院檢察署檢察官
    上  訴  人
    即  被  告  乙○○原名吳.
    指定辯護人  本院公設辯護人  甲○○
右上訴人因被告毒品危害防制條例案件，不服臺灣苗栗地方法院九十二年度訴字第一
三號中華民國九十二年九月二日第一審判決（起訴案號：臺灣苗栗地方法院檢察署九
十年度偵緝字第五五號），提起上訴，本院判決如左：
    主      文
原判決撤銷。
乙○○（原名吳月娥）販賣第二級毒品，未遂，累犯，處有期徒刑陸年。
扣案之第二級毒品安非他命參小包（送驗前毛重參公克；經鑑驗結果毛重貳點玖陸公
克、淨重貳點肆貳公克、驗餘淨重貳點參玖公克）及壹包（送驗前毛重參拾參公克；
經鑑驗結果毛重參拾壹點柒壹公克、淨重參拾壹點零捌公克、驗餘淨重參拾壹點零伍
公克）沒收銷燬之。
    事      實
一、乙○○（原名吳月娥）於民國（下同）八十四年間，因違反麻醉藥品管理條例，
    為臺灣新竹地方法院判處有期徒刑三月，如易科罰金以三百元折算一日確定，於
    同年十二月四日易科罰金執行完畢。復意圖營利，基於販賣第二級毒品安非他命
    （下稱安非他命）之犯意，於八十八年九月二十八日凌晨四時許，因莊宏源稱欲
    購買安非他命，乙○○即與不知情的徐政雄自苗栗市專程南下，在臺南縣新營市
    ○○○○道附近（即台南縣新營市○○里○○路八０三號對面空地），擬販賣安
    非他命予莊宏源時，警方知悉此訊息而與莊宏源同往約定地點當場查獲乙○○而
    未得逞，並在其身上扣得安非他命一包（送驗前毛重三十三公克）。同日上午九
    時許，警方至乙○○上開住處扣得安非他命三小包（送驗前毛重三公克）、玻璃
    管五支、削尖吸管三支、吸食器一組、帳冊二張及莊宏源所有的佳里鎮農會金融
    卡一張。
二、案經臺南縣警察局學甲分局報請臺灣臺南地方法院檢察署呈請臺灣高等法院檢察
    署檢察長令移臺灣苗栗地方法院檢察署檢察官偵查起訴。
    理      由
一、訊據被告乙○○坦承有於上開時地與不知情的徐政雄自苗栗市南下，在臺南縣新
    營市○○○○道附近為警查獲，並在其身上扣得安非他命一包，另警方於同日在
其住處扣得莊宏源所有的佳里鎮農會金融卡一張等情不諱，以上核與証人徐政雄
    、莊宏源証述之情節相符，並有在其身上查獲的白色粉末一包扣案可証，該白色
    粉末經送內政部警政署刑事警察局鑑驗結果，確係安非他命，甲基安非他命之純
    度為百分之九十七（鑑驗結果毛重參拾壹點柒壹公克、淨重參拾壹點零捌公克、
    驗餘淨重參拾壹點零伍公克），有該局九十一年十一月七日刑鑑字第０九一０二
    四四０三六號鑑驗通知書在卷可稽。足見被告上開自白部分確與事實相符。惟被
    告否認有何販賣安非他命之犯行，辯稱：在身上被查到的安非他命是要自己吸食
    用，當時約徐政雄去南部玩幾天，所以才會帶那麼多安非他命在身上。因之前有
    打電話給莊宏源說要去南部玩幾天，他三更半夜打電話問我有沒有到南部，我說
    有，他就告訴我在新營交流道下來，他要把錢還我。因我與徐政雄一起去南部好
    幾天，且二人都有吸食安非他命，在南部不知要跟誰買，所以帶較多安非他命。
    我沒有販賣。另與莊宏源沒有恩怨，但有金錢糾紛，他常向我借錢，後來他總共
    向我借壹萬元，在最後一次向我借錢時，他丟壹張金融卡在我的桌上，我不知道
    他為何要把金融卡丟在桌上，叫他拿走，也不拿走云云。經查：被告確有持有安
    非他命至新營販賣與莊宏源，為警當場查獲而交易未遂等情，業據莊宏源證述在
    卷，並有查獲之安非他命（送驗前毛重合計三十六公克；經鑑驗結果毛重合計三
    十四˙六七公克、淨重合計三十三˙五○公克、驗餘淨重合計三十三˙四四公克
    ）扣案可證，被告雖辯稱被查獲當日並非專程南下販賣安非他命予莊宏源，而係
    南下訪友、遊玩，因接獲莊宏源電話通知，要伊在新營交流道下車，當面歸還欠
    債，所攜帶的安非他命，則係預備於毒癮犯時吸用云云。惟被告於為警查獲當日
    南下，並非要去訪友及遊玩，而是專程去找莊宏源，且是當日去並當日返回，已
    據證人徐政雄於警訊及原審訊問時証述明確（台南縣警察局學甲分局八十八年九
    月二十八日筆錄、原審九十二年四月十五日筆錄參照）。雖徐政雄於原審及本院
    訊問時，試圖迴護被告另証稱：是陪同被告要南下訪友數日（原審同上日筆錄參
    照）。惟徐政雄竟稱：當時並沒有帶任何行李，是想到再買（原審同上日筆錄參
    照），若其係和被告去南部訪友數日，焉會沒有帶任何行李？可見徐政雄此部分
    証詞與常理不符，應非事實。況被告於偵訊時均供稱：三十多公克的安非他命是
    無意間帶到台南的（臺灣台南地方法院檢察署八十八年度營毒偵字第一八號卷第
    八頁、台灣苗栗地方法院檢察署八十九年度偵字第一八八號卷第二十頁反面參照
    ），與其後辯稱係因南下多日，預備供毒癮犯時吸用亦有未合。參諸被告於警訊
    時已坦承吸用毒品，倘上開安非他命確係被告攜帶供南下遊玩時解毒癮之用，自
    可表明，何需供稱係無意間帶到台南？益見其南下訪友數日之說不足採信。被告
    既非南下訪友，而係專程去找莊宏源，則其所辯：是要向莊宏源拿取欠款之辯詞
    亦不可採信。蓋被告本身即持有莊宏源的金融卡，大可於莊宏源將錢匯入後，在
    苗栗自行提領，何須大老遠，且於三更半夜南下取款？再者，被告於莊宏源向警
    察檢舉其在查獲當日要在新營交流道販賣安非他命後，果在上開時地為警查獲持
    有莊宏源所欲購買之一兩約三十多公克的安非他命，已可認被告確係要販賣安非
    他命予莊宏源。且被告所辯：係偶然間攜帶三十多公克安非他命南下訪友途中，
    接獲莊宏源通知而於新營交流道下車拿取欠款，剛好被查獲，未免巧合讓人無法
    相信。因被告辯詞之成立，無非謂莊宏源能預知被告於查獲當日深夜，正好攜帶
    三十多公克安非他命坐車南下，於是趕緊於深夜檢舉被告，帶同警察查獲被告，
    焉有如此巧合之事？綜上所述，證人莊宏源此部分所証應堪採信，被告確有販賣
    安非他命予莊宏源未遂之事實。所辯顯係事後卸責之詞，不足採信。本件事證明
    確，被告犯行，可以認定。
二、本件乙○○既依莊宏源之約，前往臺南縣新營市○○○○道附近欲販賣安非他命
    ，僅因警員知悉此訊息，而先前往逮捕莊宏源，再與莊宏源一同前往約定地點，
    伺機逮捕乙○○，雖不能真正完成買賣毒品之行為，但乙○○既有販賣毒品之意
    ，該次犯行自應論以販賣毒品未遂（最高法院八十九年台上字第三四三四號判決
    參照）。核被告販賣毒品未遂，所為係犯毒品危害防制條例第四條第五項、第二
    項之販賣第二級毒品未遂罪。被告販賣安非他命前持有安非他命之低度行為，應
    為其販賣之高度行為所吸收，不另論罪。被告前於八十四年間，因違反麻醉藥品
    管理條例，為臺灣新竹地方法院判處有期徒刑三月，如易科罰金以三百元折算一
    日確定，於同年十二月四日易科罰金執行完畢，有台灣苗栗地方法院檢察署刑案
    資料查註紀錄表及台灣高等法院被告全國前案紀錄表在卷可按，其在有期徒刑之
    執行完畢後五年以內，再犯有期徒刑以上刑的本罪，為累犯，應依刑法第四十七
    條規定，除無期徒刑部分不得加重外加重其刑。又被告販賣第二級毒品安非他命
    ，尚未得逞，即為警查獲，應依未遂犯之規定減輕其刑。原審判決對被告乙○○
    論罪科刑，固非無見，惟查被告並無另犯販賣第二級毒品安非他命多次予莊宏源
    既遂之犯行（理由容後段敘明），原審認定被告另犯連續販賣第二級毒品之事實
    ，即有未當，被告上訴否認全部犯行，雖無理由，檢察官上訴意旨以原審量刑太
    輕，核亦無理由，惟原審判決既有可議，自應由本院將原審判決撤銷改判，爰審
    酌被告之上開素行，其販賣安非他命尚屬未遂階段，所生危害及犯後否認犯行之
    態度等一切情狀，量處如主文第二項所示之刑。公訴人雖具體求刑十二年，惟本
    院認定被告僅犯販賣第二級毒品未遂罪，與公訴意旨認定之事實不同，故未依公
    訴檢察官之上開求處而判如主文第二項所示。扣案之安非他命參小包（送驗前毛
    重參公克；經鑑驗結果毛重貳點玖陸公克、淨重貳點肆貳公克、驗餘淨重貳點參
    玖公克）及壹包（送驗前毛重參拾參公克；經鑑驗結果毛重參拾壹點柒壹公克、
    淨重參拾壹點零捌公克、驗餘淨重參拾壹點零伍公克）係查獲之毒品，應依毒品
  危害防制條例第十八條第一項前段規定，宣告沒收銷燬之。至另扣案的玻璃管五
    支、削尖吸管三支、吸食器一組、帳冊二張及佳里鎮農會金融卡一張。其中金融
    卡係莊宏源所有；帳冊二張係被告之前在公館經營遊藝場時記載他人欠錢之記錄
    ，其餘物品則係被告施用安非他命所用之工具，業據被告供承在卷（原審九十二
    年二月二十五日、八月十九日筆錄參照），以上均與沒收要件不符，故不另為沒
    收之諭知。
三、公訴意旨另以：被告乙○○意圖營利，基於販賣第二級毒品安非他命之概括犯意
    ，自八十八年五月間某日起至同年九月間，在苗栗縣公館鄉○○○○道附近或苗
    栗縣苗栗市○○街四十九號五樓之六其住處，以每錢五千元之價格，連續多次販
    賣安非他命予莊宏源吸食，因認被告犯毒品危害防制條例第四條第二項之販賣第
    二級毒品罪嫌。訊據被告乙○○堅決否認有此部分犯行，並以渠與莊宏源有金錢
    糾紛，莊宏源常向其借錢，總共借款一萬元，在最後一次向其借錢時，丟一張金
    融卡在我的桌上，我不知道他為何要把金融卡丟在桌上，叫他拿走，他不拿走云
    云。經查：公訴意旨及原審認定被告有此部分犯行，係以莊宏源之指述及在被告
    住處查扣莊宏源之金融卡為論據，然被告已堅決否認此部分之犯行，而證人莊宏
    源此部分於警訊時稱：「我已向她（指被告）購買約二十次，每次的數量約每錢
    一包，代價是五千元，數量不一定，有時會購得多些」（見八十八年九月二十八
    日警訊筆錄），於偵查中供稱：「我自八十八年五月底起，向被告買過毒品約二
    十次左右」（見八十八年度營偵字第一五二二號卷第十三頁），「八十八年五月
    一次買最少五千元，也有一萬、二萬元，計十幾次近二十次」（八十九年度偵字
    第一八八號卷第二十八頁），於原審供稱：「（之前跟被告買過幾次安非他命？
    ）確實數目，因為經過四年多，已經忘記了，但至少有五次以上，每次約買五千
    或是一萬元左右，數量多少，因為我沒有秤，所以不清楚」、「（何時向被告買
    毒品二十幾次？）那時我精神恍惚，因為當時我吸食毒品過量且睡眠不足，頭暈
    暈的」、「（為何在偵查中也是這樣講？）因為之前在警局我已經這樣子講了，
    我怕被檢察官罵，所以照之前的說法講，我有跟她（指被告）買過，但數次沒有
    那麼多」、「（平常幾天買一次毒品？）最少一星期買一次」、「（向被告買過
    幾次？）印象中最少五次」（見原審卷第八十五頁、九十四至九十八頁），證人
    莊宏源對於向被告購買安非他命之次數，所供不一，對於購買之數量、價格亦不
    明確，且除莊宏源不明確之證述外，並無其他確切之佐證，另被查獲之莊宏源之
    金融卡，亦經莊宏源之子丙○○於本院審理時證稱：「這張卡本來是我在使用，
    莊宏源是我爸爸，爸爸向被告借過車錢，因他還不起，所以就將我的提款卡放在
    被告那裡」（見本院卷第五十九頁），被告與莊宏源顯有金錢來往，尚難以莊宏
    源之金融卡在被告住處被查獲，而據以認定被告有販賣安非他命給莊宏源，又查
    無確切證據足資證明被告有此部分犯行，惟公訴意旨認此部分與科刑部分有連續
    犯之關係，故不另為無罪之諭知，併此敘明。
四、據上論斷，應依刑事訴訟法第三百六十九條第一項前段、第三百六十四條、第二
    百九十九條第一項前段、毒品危害防制條例第四條第五項、第二項、第十八條第
    一項前段、刑法第十一條前段、第二十六條前段、第四十七條，判決如主文。
本案經檢察官丁○○到庭執行職務。
中      華      民      國      九十二   年     十二      月    三十    日
                                    臺灣高等法院臺中分院刑事第三庭
                     審判長法  官  陳  朱  貴
                                                法  官  廖  柏  基
                                                法  官  劉  連  星
右正本證明與原本無異。
如不服本判決應於收受送達後十日內向本院提出上訴書狀，其未敘述上訴之理由者並
得於提起上訴後十日內向本院補提理由書（均須按他造當事人之人數附繕本）。
                                                書記官  李  妍  嬅
中      華      民      國      九十二   年     十二      月    三十一  日
附錄論罪科刑法條
毒品危害防制條例第四條
製造、運輸、販賣第一級毒品者，處死刑或無期徒刑；處無期徒刑者，得併科新臺幣
一千萬元以下罰金。
製造、運輸、販賣第二級毒品者，處無期徒刑或七年以上有期徒刑，得併科新臺幣七
百萬元以下罰金。
製造、運輸、販賣第三級毒品者，處五年以上有期徒刑，得併科新臺幣五百萬元以下
罰金。
製造、運輸、販賣第四級毒品者，處三年以上十年以下有期徒刑，得併科新臺幣三百
萬元以下罰金。
製造、運輸、販賣專供製造或施用毒品之器具者，處一年以上七年以下有期徒刑，得
併科新臺幣一百萬元以下罰金。
前五項之未遂犯罰之。
                                                                        Ｉ


司法院資訊處製作；財團法人民間司法改革基金會備份。
